【裁判字號】    98,訴,2212
【裁判日期】    990521
【裁判案由】    毒品危害防制條例
【裁判全文】
臺灣臺北地方法院刑事判決              98年度訴字第2212號
公  訴  人  臺灣臺北地方法院檢察署檢察官
被      告  甲○○
選任辯護人  謝崇浯律師
上列被告因違反毒品危害防制條例等案件，經檢察官提起公訴（
98年度偵緝字第2671號），本院判決如下：
    主  文
甲○○販賣第三級毒品，處有期徒刑伍年陸月。扣案第三級毒品
K他命壹包（驗餘淨重零點陸肆柒陸公克）、新臺幣肆佰元均沒
收。又以加害身體之事，恐嚇他人致生危害於安全，處有期徒刑
參月。應執行有期徒刑伍年柒月。扣案第三級毒品K他命壹包（
驗餘淨重零點陸肆柒陸公克）、新臺幣肆佰元均沒收。
    事  實
一、甲○○明知K他命係毒品危害防制條例所列管第三級毒品，
    不得販賣，因乙○○於民國98年8月15日凌晨2時59分許，以
    己0000000000號手機撥打甲○○使用00000000000號手機，
    表示欲購買K他命，竟基於營利意思，於同日凌晨3時17分後
    至凌晨4時許前內某時許，在臺北市中山區○○○路○段56巷
    口，當場販賣交付1包K他命予乙○○（驗餘淨重0.6476公克
    ），乙○○即支付新臺幣（下同）5百元價金（先交付1百元
    予甲○○買煙，再支付4百元），嗣經警於同日凌晨5時30分
    許在前址查獲，並於乙○○、甲○○身上依序扣得該包K他
    命、現金4百元，始悉前情。
二、甲○○不滿乙○○向偵查機關供出上情，另基於恐嚇犯意，
    於同年9月12日上午8時33分許，在不詳地點，以其00000000
    00號行動電話，傳送「你娘給狗幹你自己小心點出門的時候
    看看有沒有人跟蹤你小心被人壓走」等加害身體之事恐嚇簡
    訊予乙○○上揭門號手機，使其心生畏懼，乃即刻報警處理
    ，致生危害於安全。
三、案經臺北市政府警察局中山分局（下稱臺北市警局中山分局
    ）報請臺灣臺北地方法院檢察署檢察官及臺灣臺北地方法院
    檢察署檢察官自動檢舉偵查起訴。
    理  由
壹、證據能力：
一、按現行刑事訴訟法關於「鑑定」規定，除選任自然人充當鑑
    定人外，另設有囑託機關鑑定制度。依同法第198條、第208
    條規定，不論鑑定人或鑑定機關、團體，固均應由法院、審
    判長、受命法官或檢察官視具體個案需要而為選任、囑託，
    並依第206條提出言詞或書面報告，始符合同法第159條第1
    項所定得作為證據之「法律有規定」情形。否則所為鑑定，
    仍屬傳聞證據。然於司法警察機關調查中案件，為因應實務
    上，或因量大、或有急迫現實需求，例行性當然有鑑定必要
    者，如毒品種類與成分、尿液毒品反應等鑑定，基於檢察一
    體原則，得由該管檢察長對於轄區內案件，以事前概括選任
    鑑定人或囑託鑑定機關、團體之方式，俾便轄區內司法警察
    官、司法警察就調查中此類案件，得即時送請先前已選任之
    鑑定人或囑託之鑑定機關、團體實施鑑定，以求時效。此種
    由檢察機關概括選任鑑定人或概括囑託鑑定機關、團體，再
    轉知司法警察官、司法警察於調查犯罪時參考辦理之作為，
    法無明文禁止，係為因應現行刑事訴訟法增訂傳聞法則及其
    例外規定之實務運作而為。此由司法警察官、司法警察依檢
    察官所概括選任之鑑定人或囑託鑑定機關、團體所為鑑定結
    果，與檢察官選任或囑託為鑑定者，性質上並無差異，同具
    證據能力（最高法院96年度臺上字第2860號判決參照）。扣
    案1包K他命，經檢察機關送事前概括指定交通部民用航空局
    醫務中心鑑定後所出具之鑑定書，即屬「法律規定」得為證
    據者，應具證據能力。
二、其餘認定本案犯罪事實之非供述證據，查無違反法定程序取
    得之情，依刑事訴訟法第158條之4規定反面解釋，應具證據
    能力。
貳、實體部分：
一、訊據被告甲○○固坦承：於上揭時地與乙○○在現場，簡訊
    係伊傳等語（本院卷20頁背面），惟矢口否認有何販賣第三
    級毒品、恐嚇犯行，辯稱：伊未賣乙○○毒品，他陷害伊，
    見面係向他借用機車，4百元係自己的錢，非他所交付，當
    日他未給伊錢；因不滿他設詞構陷，始傳上揭簡訊，並無恐
    嚇犯意云云。
二、查被告確於前開時地以營利意思，以500元代價販賣1包k他
    命予乙○○，有下列證據可資證明：
(一)證人乙○○於本院審理時證稱：被告係伊高中同學，在8月15
  日前幾個月，被告在吉林路德惠街口跟伊講可跟他買毒，於8
  月15日凌晨使用伊0000000000號電話撥被告0000000000號手機
  約他出來，要跟他買K他命，要買5百元，他叫伊在案發現場附
  近等他，由他決定在新生北路3段56巷口拿取K他命交易，時間
  約係凌晨3時許，伊遭查獲時身上所扣得K他命是跟被告買的，
  伊將5百元親自交予被告本人收取，他叫伊在那邊等他買完煙
  再上去，在樓下時，他先跟伊借1百元買煙，所以伊後來再給
  他4百元，在樓下時，錢都已經給被告，他叫伊在那邊等他買
  完煙再上去，是上樓後，被告才交付K他命予伊，（問：你不
  是先跟被告買K他命，為何他反而先向你借錢買煙？）答：因
  為他東西放在樓上，所以他先向我借錢去買煙。（問：你自承
  被告於98年8月15日凌晨3時許在新生北路3段56巷口將該包警
  方查獲K他命販賣並交付予你，為何今日5時30分許，你與被告
  仍在查獲現址？）答：因本人機車借予被告使用，故伊在查獲
  址等被告還機車，他騎伊機車出去，說要送東西去給別人，叫
  伊在那邊等，被告借摩托車，是在2人完成毒品買賣之後，伊
  與他完全沒有仇怨糾紛等語【臺灣臺北地方法院檢察署98年度
  偵字第21303號卷（下稱偵卷）第11-12、85-87、124頁、本院
  卷第51-52頁背面、55頁背面】，參酌被告於本院供稱：兩人
  從高中就認識，還算熟，與乙○○無仇怨或金錢糾紛等語（本
  院卷第20頁背面），衡兩人為熟識友人，亦無仇隙，乙○○實
  無故捏虛詞構陷被告致己亦受偽證罪嫌追訴處罰風險之必要與
  可能。
(二)1.再參佐卷附通聯紀錄顯示證人0000000000號手機依序於下時
    發話予被告使用之0000000000號手機：98年8月15日凌晨2時
    59分/通話時間98秒、同日凌晨3時11分/通話時間13秒、同
    日凌晨3時17分/通話時間8秒，自此時點以至上揭查獲時點
    ，兩人再無通聯紀錄一節（偵卷第114頁），核與證人所為
    電聯被告購毒，兩人見面銀貨兩訖，嗣被告借車駛離該處，
    即在原址待其還車，乃於凌晨5時30分許在該址經警查獲之
    兩人接觸、共處時間及前後過程等情證詞適為相符，其證詞
    應屬信實，而得憑採。被告辯稱：乙○○無端設詞誣指，伊
    借機車始與之碰面，並未販毒云云，不惟悖離兩人往昔交誼
    ，違逆常情，況倘此情為真，為何通聯紀錄所示係證人多次
    發話予被告，借用機車之被告竟未曾發話予證人，故其所辯
    ，洵係狡卸之詞，無足採信。
  2.被告及辯護人另辯稱：證人於警詢謂交付5張1百元，於本院
    審理時證述交付1張5百元，前後證述不一，難以憑信；百元
    紙鈔4張係己所有，係警硬指為販毒價金；被告查獲當時有1
    千9百元，無需向證人借錢買煙云云。惟按陳述有部分前後
    不符或相互間有所歧異時，究竟何者為可採，法院仍得本其
    自由心證予以斟酌，非謂一有不符或矛盾，即應認其全部均
    為不可採信，其基本事實陳述，若果與真實性無礙時，則仍
    非不得予以採信（最高法院74年台上字第1599號判例參照）
    。查證人就當日何時電聯被告買毒、交付地點、價金數額等
    大部分買賣過程重要事實，自警詢、偵查，乃至本院審理時
    均指述不移，又與上揭通聯紀錄內容互核相符，應為信實，
    故不得僅以證人因時間經過記憶容有消褪，就小部分枝節事
    項偶於本院審理時為不一致陳述，即謂其證詞全部不可採，
    是被告上揭所辯，並無足取；再縱如被告所稱於凌晨5時30
    分經警查獲時確有1千9百元一節屬實，亦不得據此率爾推論
    被告於凌晨3時許與乙○○為毒品買賣交易時，即有1千9百
    元，況依乙○○上開所證：被告嗣向伊借機車，說他要出去
    拿東西給別人等語，足認被告此後長達2小時餘，尚與其他
    人士為不明接觸，難明被告該段期間身上財物增益狀況，且
    被告於本院審理時，又未交待該段期間行蹤，顯有可疑，自
    難逕認被告先前凌晨3時餘於乙○○交付5百元時，即有1千9
    百元，被告此部分所辯，並不可採。
(三)末參以扣案白色粉末1包確為第三級毒品K他命，業經交通部民
  用航空局航空醫務中心鑑定屬實，有該局航藥鑑字0000000號
  毒品鑑定書在卷為證（偵卷第82頁）；且被告於查獲時確有百
  元紙鈔4張，有4張紙鈔扣案可佐，是被告係基於營利意思販賣
  K他命一情，至堪認定。
(四)被告及其辯護人另以：乙○○於警詢曾向其母供承販毒者另有
  其人；扣案毒品包裝袋未採得被告指紋，辯稱被告無販毒云云
  ，然查：證人即乙○○母吳怜瑩於本院審理時結證：伊接到乙
  ○○遭警逮捕通知，就到中山分局，當時有與他交談，他說是
  被告賣他毒品等語明確，是被告上揭所辯，顯與前開證據不符
  ，並無可取。又指紋比對鑑定本須採集完整清晰指紋始得為之
  ，而卷附臺北市警局中山分局98年10月14日北市警中分刑字第
  09833896300號函係載述：…並未採獲可供比對指紋，致無法
  送驗核對身分等語（偵卷第135頁），可知中山分局係因包裝
  袋上未能採擷可供比對之完整指紋，致未能鑑定，尚不得據此
  率予推認包裝袋上確無被告指紋，而為有利被告之認定，故被
  告及辯護人此部分所辯，亦無足取。
三、次查：被告傳送上揭內容簡訊予乙○○，除據被告供承無訛
    ，復經證人乙○○於本院審理時結證明確（本院卷第53頁）
    ，且有簡訊內容照片存卷為憑（偵卷第88頁），而該簡訊文
    字依客觀文義解釋，係表徵對乙○○施以身體惡害，顯係恐
    嚇言詞無訛，且證人乙○○於本院審理時所證：收到簡訊後
    ，伊當然是很緊張，很生氣，只好去備案報警，不然伊能怎
    樣，嗣警方有出面幫伊處理等語（本院卷第54頁背面-55頁
    ），可知乙○○係因畏懼始報警處理，其深感不安，顯而易
    見，即已達危害安全程度，被告選任辯護人辯稱：乙○○無
    心生畏怖，未危害於安全云云，要無可採，是被告確有恐嚇
    犯行。
四、綜上，本案事證明確，被告販賣第三級毒品、恐嚇犯行，至
    堪認定，應依法論科。
五、K他命係毒品危害防制條例第2條第3項之第三級毒品，是核
    被告所為，係犯毒品危害防制條例第4條第3項販賣第三級毒
    品罪、刑法第305條恐嚇危害安全罪。而被告所犯前揭二罪
    間，犯意各別，行為互殊，應分論併罰。爰審酌被告96年因
    竊盜、侵占等案件，經本院判決定應執行有期徒刑1年6月，
    緩刑5年確定（未構成累犯），有臺灣高等法院被告前案紀
    錄表附卷為證；毒品嚴重戕害國民身心健康，吸毒者因成癮
    難以自制而誘發其他犯罪行為，是販賣行為危害社會治安至
    鉅而惡性甚重；於政府竭力宣導毒品販賣禁令下，竟貪圖小
    利，罔顧毒品高度危害性，顯證其就法律禁止規範嚴重漠視
    心態，益徵自我檢束能力低弱；又飾詞狡卸，犯後態度欠佳
    ，堪認毫無悔意，兼衡被告販賣數量、利得數額、高中肄業
    智識程度暨犯罪動機、目的、手段、生活狀況等一切情狀，
    分別量處如主文所示之刑，並定應執行刑。扣案被告販賣經
    查獲之第三級毒品K他命1包（驗餘淨重0.6476公克），係違
    禁物，應依刑法第38條第1項第1款宣告沒收（最高法院99年
    度台上字第338號判決參照）。又扣案4百元，為被告犯罪所
    得財物，依毒品危害防制條例第19條第1項前段宣告沒收。
據上論斷，應依刑事訴訟法第299條第1項前段，毒品危害防制條
例第4條第3項、第19條第1項，刑法第11條、第305條、第38條第
1項第1款、第51條第5款，刑法施行法第1條之1第1項、第2項前
段，判決如主文。
本案經檢察官張成業到庭執行職務。
中    華    民    國    99    年    5     月    21    日
                    臺灣臺北地方法院刑事第14庭
                        審判長法  官  吳冠霆
                              法  官  李殷君
                              法  官  陳琪媛
以上正本證明與原本無異。
如不服本判決，應於判決送達後10日內，向本院提出上訴狀。
                              書記官  陳豪達
中    華    民    國    99    年    5     月    21    日
毒品危害防制條例第4條
製造、運輸、販賣第一級毒品者，處死刑或無期徒刑；處無期徒
刑者，得併科新臺幣1千萬元以下罰金。
製造、運輸、販賣第二級毒品者，處無期徒刑或7年以上有期徒
刑，得併科新臺幣7百萬元以下罰金。
製造、運輸、販賣第三級毒品者，處5年以上有期徒刑，得併科
新臺幣5百萬元以下罰金。
製造、運輸、販賣第四級毒品者，處3年以上10年以下有期徒刑
，得併科新臺幣3百萬元以下罰金。
製造、運輸、販賣專供製造或施用毒品之器具者，處1年以上7
年以下有期徒刑，得併科新臺幣1百萬元以下罰金。
前五項之未遂犯罰之。
中華民國刑法第305條
以加害生命、身體、自由、名譽、財產之事，恐嚇他人致生危害
於安全者，處2年以下有期徒刑、拘役或3百元以下罰金。

司法院資訊處製作；財團法人民間司法改革基金會備份。
